臺灣彰化地方法院民事判決　94年度訴字第447號
原　　　告　　甲○○
訴訟代理人　　王忠沂　　律師
被　　　告　　乙○○
訴訟代理人　　朱浩萍　　律師
上列當事人間請求債務人異議之訴事件，經本院於民國94年8月2
日言詞辯論終結，判決如下：
    主      文
原告之訴駁回。
訴訟費用由原告負擔。
    事實及理由
一、原告起訴聲明：本院94年度執字第7393號清償票款強制執行
    事件所為之執行程序應予撤銷。其主張略謂：(一)兩造為兄弟
    關係，並於中華人民共和國河南省合夥經營工廠，互有金錢
    往來。原告雖於民國91年7月2日開立如附表編號1所示票面
    金額新臺幣（下同）200萬元之本票1紙向被告調取現金，但
    已於92年2月19日自臺灣銀行員林分行原告帳戶內將美金10
    萬元（折合新臺幣3,479,300元）電匯予被告作為清償上開
    票款債務之用，扣抵債務額後，尚結餘1,479, 300元。嗣因
    原告缺錢使用，分別於93年4月1日、6 月15日向被告之妻羅
    艷萍索取現金15萬元、35萬元，言明該2筆款項應自上揭結
    餘款項中扣除，俟被告返台後再對帳結算，並經其同意由原
    告開立如附表編號2、3所示同額本票2紙交其收執。詎被告
    遲未返台結算，即逕將上開3紙本票對原告聲請強制執行，
    進而查封原告之財產。依上所述，原告已於92年2月19日將
    全部借款清償完畢，顯有消滅被告請求之事由發生，爰依強
    制執行法第14條之規定提起本件訴訟等語。(二)對被告抗辯之
    陳述：原告就投資款美金30萬元，先於91年7月2日由華僑銀
    行領出200萬元親交被告收訖，並於同日另開立如附表編號1
    所示之本票以向被告借款之名義作為投資款繳交予公司外，
    隔日，原告又由華橋銀行轉帳670萬元予被告，2日共計已交
    付1,070萬元（折合美金30萬元）予被告，是原告迄至91年7
    月3日已全數繳清初期投資款甚明。
二、被告則聲明駁回原告之訴。其抗辯略稱：(一)原告稱其於91年
    7月2日向被告借款200萬元，並簽發如附表編號1之本票交付
    被告收執，嗣於92年2月19日還款3,479,300元，溢還1,479,
     300元，實有違經驗法則。原告對其應繳納投資款美金30萬
    元，僅於91年7月3日將670萬元（暫抵美金200,000元）匯入
    被告於臺灣銀行員林分行之帳戶內，餘款美金10萬元部分，
    即以系爭匯款充之，並非作為清償借款之用，是原告所言不
    實。(二)對原告主張之抗辯：被告否認曾自原告處收受投資款
    現金200萬元及以借貸作為繳交投資款之意思收受如附表編
    號1所示之本票。因原告投資數額為美金30萬元，如需全數
    交付予被告，則於91年7月3日一次轉帳即可，何須先行提領
    現金，隔日又於同一銀行再行轉帳之理？再者，果如原告所
    述已將投資數額全數交予被告，總金額應為1,070萬元，惟
    以當時匯率計算，美金30萬元僅相當1,050萬元，原告何有
    多匯之道理？
三、兩造不爭執事項：
    (一)兩造於91年間赴中華人民共和國河南省許昌市設立許昌市
      宇寶紡織有限公司，並約定初期各出資美金30萬元，嗣於
      92年8月間原告之妻徐艷平投資人民幣255萬元後，於同年
      10月更名為許昌市宇寶科技有限公司。因徐艷平於94年間
      向該地法院提起確認公司股權之訴，原告始將股權美金30
      萬元轉讓與徐艷平。
    (二)原告於91年7月2日開立如附表編號1所示面額200萬元之本
      票1紙向被告調取現金；於92年2月19日自臺灣銀行員林分
      行匯款美金100,000元予被告；原告於93年4月1日、6月15
      日向被告之妻羅艷萍收取現金150,000元、350,000元，並
      簽發如附表編號2、3所示同額本票2紙。
    (三)兩造先後於93年8月18日及同月20日在宇寶科技有限公司
      會議室各簽訂協議書。
    (四)被告於94年6月27日提出本院94年度票字第14號民事（本
      票准許強制執行）及94年度票字第68號民事（本票准許強
      制執行）裁定，債權總金額（本金）250萬元及法定遲延
      利息，向本院民事執行處聲請強制執行，經本院以94年度
      執字第7393號受理在案，目前程序尚未終結。
四、按執行名義無確定判決同一之效力者，於執行名義成立前，
    如有債權不成立或消滅或妨礙債權人請求之事由發生，債務
    人亦得於強制執行程序終結前提起異議之訴，強制執行法第
    14條第2項定有明文。所謂消滅債權人請求之事由，係指足
    以使執行名義之請求權及執行力消滅之原因事實，始足當之
    。而此等事實，依舉證責任分配原則，應由原告即債務人舉
    證證明之。本件關鍵爭點在於被告所執有原告簽發如本院94
    年度票字第14號民事裁定及94年度票字第68號民事裁定之本
    票票款債務，是否已清償完畢？亦即原告於92年2月19日匯
    款美金10萬元（折合新臺幣3, 479,300元）予被告，是否作
    為清償上開票款債務之用？原告雖主張其於92年2月19日匯
    款美金100,000元予被告係供作清償系爭票款債務之用，但
    為被告所否認。經查：如附表編號1~3所示本票三紙，原告
    係分別於91年7月2日（面額200萬元）、93年4月1日（面額
    15萬元）及93年6月15日（面額35萬元），而其匯款美金10
    萬元予被告之日期為92年2月19日，雖在附表編號1所示本票
    簽發日期之後，但二者金額相差甚為懸殊，實難認係供作清
    償該票款之用。而附表編號2、3所示之本票簽發日期則在上
    揭匯款之後，衡之論理法則與經驗法則，「清償」係對當時
    已存在之債務為之，應無就尚未發生之債務，預先為清償之
    理，且原告如先前係溢額清償，事後取回溢額之金錢，當無
    再簽發本票交付被告收執之理。又稽之兩造先後於93年8月
    18日及同月20日在宇寶科技有限公司會議室所簽訂協議書各
    一份所載（見被告於94年7月8日及同月6日提出之書狀附件
    ），原告於簽立協議書當時仍承認系爭之250萬元本票債務
    尚未清償，雖原告主張係受被告脅迫始簽立等語，但為被告
    所否認，而原告並未舉證以實其說，則原告所主張被脅迫云
    云，自屬無據，不能採取。
五、綜上所述，原告所提出之證據，並不能證明其已清償系爭本
    票債務，亦即被告據以聲請強制執行之執行名義，其請求權
    及執行力並未消滅，本院所為之強制執行程序自不得撤銷。
    原告之訴為無理由，應予駁回。
六、本件為判決基礎之事證已明，兩造其餘攻擊防禦方法，經核
    與本判決之結果不生影響，自毋庸逐一論述。
七、訴訟費用負擔之依據：民事訴訟法第78條。
中　　華　　民　　國　　94　　年　　8 　　月　　16　　日
                  民事第一庭    法　官　蔡紹良
以上正本係照原本作成。
如對判決上訴，應於判決送達後20日內向本院提出上訴狀。
中　　華　　民　　國　　94　　年　　8 　　月　　16　　日
                      　　　    書記官　田慧賢
附表：
┌──┬──────┬───────┬────┬───────┐
│編號│ 發  票  日 │金額（新臺幣）│發 票 人│  到  期  日  │
├──┼──────┼───────┼────┼───────┤
│ １ │ 91年7月2日 │  200萬元     │甲 ○ ○│    未  載    │
├──┼──────┼───────┼────┼───────┤
│ ２ │ 93年4月1日 │15萬元        │甲 ○ ○│    未  載    │
├──┼──────┼───────┼────┼───────┤
│ ３ │ 93年6月15日│35萬元        │甲 ○ ○│    未  載    │
└──┴──────┴───────┴────┴───────┘
